臺灣臺中地方法院刑事判決　　　　　　 100年度易字第1957號
公　訴　人　臺灣臺中地方法院檢察署檢察官
被　　　告　陳旭彥
被　　　告　唐怡欣
選任辯護人　詹漢山律師
上列被告等因詐欺案件，經檢察官提起公訴（100年度偵字第102
40號），本院合議庭裁定由受命法官獨任進行簡式審判程序，判
決如下：
    主    文
陳旭彥共同犯詐欺取財未遂罪，處有期徒刑玖月。扣案如附表一
所示之物，均沒收。
唐怡欣共同犯詐欺取財未遂罪，累犯，處有期徒刑陸月，如易科
罰金，以新臺幣貳仟元折算壹日。扣案如附表一所示之物，均沒
收。
      犯罪事實及理由
一、犯罪事實：
(一)、唐怡欣於民國99年間因詐欺案件，經本院以99年度易字第96
    6 號判決判處有期徒刑10月，經提起上訴，由臺灣高等法院
    臺中分院以99上易字第1108號判決判處有期徒刑6 月確定，
    於100 年3 月29日易科罰金執行完畢。
(二)、陳旭彥與真實姓名、年籍均不詳、綽號「阿龍」之成年男子
    ，於100 年4 月間不詳時間起，共同意圖為自己不法之所有
    ，基於向大陸地區人民詐欺取財之犯意聯絡，由陳旭彥出資
    新臺幣（下同）15萬元，「阿龍」出資25萬元，共組詐騙集
    團，並推由陳旭彥出面，以每月新臺幣（下同）14,000元承
    租臺中市○○區○○街119 號房屋作為機房及以電話向大陸
    地區人民詐騙之據點，並購買電腦、網路設備等各項機器設
    備，及接洽第二類電信系統商儲值電信費用，而詐騙對象之
    大陸地區人民電話及詐騙方法之教戰守則，則由「阿龍」經
    由網路提供與陳旭彥，或陳旭彥在網路上購得部分大陸地區
    人民電話。嗣於100 年4 月18日上開詐騙大陸地區人民之電
    信機房已設立完成而開始運作，陳旭彥及「阿龍」即經由網
    路遊戲徵求或尋找親友之方式，而自附表三所示時間起僱用
    有詐欺取財犯意聯絡之李中慧、李增禧、陳德財、許維玲、
    林聖忠、唐威振、王紹倫（以上7 人另以協商判決審結）及
    唐怡欣，並由陳旭彥分配由其與李增禧、陳德財、許維玲、
    林聖忠、王紹倫等人佯裝大陸地區之公安人員（即俗稱前線
    人員），並依據陳旭彥及「阿龍」所提供之大陸地區人民電
    話及教戰守則，以網路電話撥打給大陸地區之不特定民眾，
    向受話之大陸地區民眾誆稱涉及詐騙洗錢案件，須提供個人
    資料及名下帳戶開戶、資金情形等語，如受話之大陸地區人
    民信以為真而提供個人關於金融機關之資料後，再將電話轉
    接至陳旭彥分配冒充大陸地區檢察官或書記官之唐怡欣、李
    中慧、唐威振（即俗稱後線人員），由唐怡欣、李中慧向大
    陸地區民眾詐稱：因涉嫌洗錢案件，須將金融帳戶內資金轉
    入指定之帳戶，以設置安全監控設定等語，如受話之大陸地
    區民眾陷於錯誤，即依唐怡欣、李中慧等人之指示操作提款
    機，而將帳戶內部分或全部金額匯入該詐欺集團指定之人頭
    帳戶。陳旭彥等人以上開方法著手實施詐騙大陸地區人民，
    惟尚未詐得任何財物，即於100 年4 月26日11時10分許，為
    警持本院核發之搜索票，至臺中市○○區○○街119 號執行
    搜索，並扣得如附表一所示之物，始查悉上情。
二、證據名稱：
(一)、被告陳旭彥、唐怡欣於警詢、偵查中之自白，及於本院準備
    程序、審理時為認罪之陳述。
(二)、證人即共同被告陳旭彥、唐怡欣、李中慧、李增禧、陳德財
    、許維玲、林聖忠、唐威振、王紹倫於警詢、偵查中之證述
    及證人張智竣於警詢中之證述。
(三)、高雄市政府警察局刑警大隊蒐證照片24張、通訊監察譯文、
    高雄市政府警察局刑警大隊搜索、扣押筆錄暨扣押物品目錄
    表1 份、查獲現場照片30張。
(四)、扣案如附表一所示之物。
三、論罪科刑之理由：
(一)、核被告陳旭彥、唐怡欣所為，均係犯刑法第339 條第3 項、
    第1 項詐欺取財未遂罪。被告陳旭彥、唐怡欣就詐欺取財未
    遂罪與真實姓名年籍不詳、綽號「阿龍」之成年男子、李中
    慧、李增禧、陳德財、許維玲、林聖忠、唐威振、王紹倫間
    ，有犯意聯絡及行為分擔，應依刑法第28條論以共同正犯。
    被告陳旭彥、唐怡欣已實施詐欺犯行，因無人受騙而未得
    ，為未遂犯，爰依刑法第25條第2 項規定減輕其刑。
(二)、被告唐怡欣有如犯罪事實欄(一)所述之前科紀錄，於100 年3
    月29日易科罰金執行完畢，有臺灣高等法院被告前案紀錄表
    1 份附卷可證，其於受徒刑執行完畢後，5 年以內故意再犯
    有期徒刑以上之罪，為累犯，應依刑法第47條第1 項之規定
    ，加重其刑。上開加重減輕事由，依法先加後減之。
(三)、爰審酌被告陳旭彥前於95年間因違反動產擔保交易法案件，
    經法院判處拘役50日，後因除罪化而免予執行，素行尚端，
    ，其年值青壯，竟不思循正當途徑謀生，與綽號「阿龍」籌
    組本件詐欺集團詐騙大陸地區人民，所為誠值非難，惟兼衡
    酌犯罪時間非長，且尚未詐得任何財物即為警查獲，犯後坦
    承犯行及國中畢業之智識程度等一切情狀，量處如主文所示
    之刑。被告唐怡欣前亦因參與詐欺集團詐騙大陸地區民而經
    法院判處有期徒刑6 月，甫於100 年3 月29日易科罰金執行
    完畢，竟仍仍不知悔改，即於同年4 月間再犯本案，所為殊
    值非難，惟其於本件詐欺集團內從事後線之詐騙工作，並非
    主謀，且本件犯罪時間非長，復尚未詐得任何財物即為警查
    獲，犯後坦承犯行及高中畢業之智識程度等一切情狀，量處
    如主文所示之刑，並衡酌被告唐怡欣，於前案甫執行完畢，
    即又犯相同情節之詐欺行為，顯未記取前案之教訓，爰從重
    諭知易科罰金之折算標準。
(四)、至公訴人雖對被告陳旭彥、唐怡欣均具體求處有期徒刑10月
    ，惟本院斟酌上情及被告陳旭彥雖為詐欺集團主謀，惟尚未
    詐得任何財物即為警查獲，認量處如主文所示刑度即已足為
    警惕；至被告唐怡欣雖未記取前案教訓，仍犯詐欺犯行，惟
    被告唐怡欣於前案除冒充大陸地區檢察官從事詐騙外，尚負
    責指導新進人員從事後線詐騙工作，且已詐得200,000 元之
    不法所得，而本件係冒充大陸地區檢察官從事詐騙，但尚未
    詐得任何財物，前案詐欺情節自屬較重，況與被告唐怡欣同
    在前案與本案均參與詐欺集團之被告李中慧，兩人於本案之
    犯罪情節均屬相同，並俱屬累犯，而被告李中慧經與檢察官
    協商結果係判處有期徒刑6 月，如易科罰金以新臺幣1,000
    元折算1 日，本院審酌上開情節，認從重諭知易科罰金之標
    準，已足為警惕，並符罪罰之公平原則，附此敘明。
四、沒收部分:
(一)、按刑法第三十八條第三項係規定「犯人」所有供犯罪所用、
    預備、所生或所得之物，得宣告沒收，並非規定屬「被告」
    所有之物，始得宣告沒收，而共同正犯於意思聯絡範圍內，
    組成一共犯團體，團體中之任何成員均為「犯人」，供犯罪
    所用之物，只要屬於「犯人」所有，均得宣告沒收，不以必
    屬於本件被告所有者為限（最高法院92年度台上字第787 號
    判決要旨參照）。此即刑法學理上「共犯連帶沒收」理論。
    準此，於數人共同犯罪之情形，就因犯罪依法沒收之物，不
    論究屬共犯何人所有，就各共犯之判決均應宣告沒收之從刑
    。經查，扣案如附表一所示之物品，均係被告陳旭彥所提供
    ，係被告陳旭彥、唐怡欣與共同被告李中慧、李增禧、陳德
    財、許維玲、林聖忠、唐威振、王紹倫等詐欺取財集團成員
    供本案犯罪所用之物，且為被告陳旭彥所有，業據被告陳旭
    彥供承在卷，揆諸前開說明，應依刑法第38條第1 項第2款
    之規定，均宣告沒收。
(二)、至扣案如附表二所示之物，分別為共同被告唐威振、許維玲
    、林聖忠、王紹倫及被告陳旭彥所有，惟並無積極證據證明
    與本案犯罪有關，且非屬違禁物，自無從宣告沒收，併予敘
    明。
五、適用之法條:
(一)、刑事訴訟法第273 條之1 第1 項、第299 條第1 項前段、第
    310條之2 、第450條第1項、第454 條第1 項。
(二)、刑法第28條、第25條第2 項、第339 條第1 項、第3 項、第
    47條第1項、第41條第1項、第38條第1 項第2 款
(三)、刑法施行法第1條之1第1項，判決如主文。
六、本案經檢察官劉玉媛到庭執行職務。
七、如不服本判決，應於判決送達後10日內，敘述具體理由向本
    院提出上訴狀。
中    華    民    國    100    年    8    月    15    日
                  刑事第六庭  法  官  李立傑
以上正本證明與原本無異。
                              書記官  陳怡臻
中    華    民    國    100    年    8    月    15    日
附表一：
┌─┬─────┬───┬───┬────────┬──────┐
│編│扣押物品名│數量  │所有人│  物品用途      │備註        │
│號│          │      │      │                │            │
├─┼─────┼───┼───┼────────┼──────┤
│1 │電話機    │壹拾│陳旭彥│撥打或接聽大陸地│供詐欺集團使│
│  │          │臺    │      │區人民電話之用，│用，且屬被告│
│  │          │      │      │屬供犯罪所用之物│陳旭彥所有  │
├─┼─────┼───┼───┼────────┼──────┤
│2 │教戰守則  │柒拾肆│陳旭彥│記載與大陸地區人│同上        │
│  │          │張    │      │民之講稿，屬供犯│            │
│  │          │      │      │罪所用之物      │            │
├─┼─────┼───┼───┼────────┼──────┤
│3 │教戰守則記│貳本  │陳旭彥│記載與犯罪相關之│同上        │
│  │事本      │      │      │資料            │            │
├─┼─────┼───┼───┼────────┼──────┤
│4 │大陸地區人│壹佰│陳旭彥│詐騙集團依記載資│同上        │
│  │民基本資料│拾張  │      │料撥打電話，屬供│            │
│  │          │      │      │犯罪所用之物    │            │
├─┼─────┼───┼───┼────────┼──────┤
│5 │三星手機  │壹支  │陳旭彥│撥打或接聽大陸地│同上        │
│  │(大陸門號 │      │      │區人民電話之用，│            │
│  │:000000000│      │      │屬供犯罪所用之物│            │
│  │08、序號:3│      │      │                │            │
│  │0000000000│      │      │                │            │
│  │9437)     │      │      │                │            │
├─┼─────┼───┼───┼────────┼──────┤
│6 │LG手機    │壹支  │陳旭彥│撥打或接聽大陸地│同上        │
│  │(無門號、 │      │      │區人民電話之用，│            │
│  │序號:35915│      │      │屬供犯罪所用之物│            │
│  │0000000000│      │      │                │            │
│  │)         │      │      │                │            │
├─┼─────┼───┼───┼────────┼──────┤
│7 │NOKIA手機 │壹支  │陳旭彥│撥打或接聽大陸地│同上        │
│  │(無門號、 │      │      │區人民電話之用，│            │
│  │序號:35342│      │      │屬供犯罪所用之物│            │
│  │0000000000│      │      │                │            │
│  │)         │      │      │                │            │
├─┼─────┼───┼───┼────────┼──────┤
│8 │三星手機  │壹支  │陳旭彥│撥打或接聽大陸地│同上        │
│  │(大陸門號 │      │      │區人民電話之用，│            │
│  │:000000000│      │      │屬供犯罪所用之物│            │
│  │39、序號:3│      │      │                │            │
│  │0000000000│      │      │                │            │
│  │8138)     │      │      │                │            │
├─┼─────┼───┼───┼────────┼──────┤
│8 │LG手機    │壹支  │陳旭彥│撥打或接聽大陸地│同上        │
│  │(大陸門號 │      │      │區人民電話之用，│            │
│  │:000000000│      │      │屬供犯罪所用之物│            │
│  │17、序號:3│      │      │                │            │
│  │0000000000│      │      │                │            │
│  │9309)     │      │      │                │            │
├─┼─────┼───┼───┼────────┼──────┤
│9 │LG手機    │壹支  │陳旭彥│撥打或接聽大陸地│同上        │
│  │(大陸門號 │      │      │區人民電話之用，│            │
│  │:000000000│      │      │屬供犯罪所用之物│            │
│  │17、序號: │      │      │                │            │
│  │0000000000│      │      │                │            │
│  │72051)    │      │      │                │            │
├─┼─────┼───┼───┼────────┼──────┤
│10│NOKIA手機 │壹支  │陳旭彥│撥打或接聽大陸地│同上        │
│  │(大陸門號 │      │      │區人民電話之用，│            │
│  │:000000000│      │      │屬供犯罪所用之物│            │
│  │90、序號: │      │      │                │            │
│  │0000000000│      │      │                │            │
│  │69952)    │      │      │                │            │
├─┼─────┼───┼───┼────────┼──────┤
│11│三星手機  │壹支  │陳旭彥│撥打或接聽大陸地│同上        │
│  │(大陸門號 │      │      │區人民電話之用，│            │
│  │:000000000│      │      │屬供犯罪所用之物│            │
│  │90、序號: │      │      │                │            │
│  │0000000000│      │      │                │            │
│  │98687)    │      │      │                │            │
├─┼─────┼───┼───┼────────┼──────┤
│12│三星手機( │壹支  │陳旭彥│撥打或接聽大陸地│同上        │
│  │大陸門號: │      │      │區人民電話之用，│            │
│  │0000000000│      │      │屬供犯罪所用之物│            │
│  │7、序號:3 │      │      │                │            │
│  │0000000000│      │      │                │            │
│  │5873)     │      │      │                │            │
├─┼─────┼───┼───┼────────┼──────┤
│13│三星手機( │壹支  │陳旭彥│撥打或接聽大陸地│同上        │
│  │大陸門號: │      │      │區人民電話之用，│            │
│  │0000000000│      │      │屬供犯罪所用之物│            │
│  │2、序號:3 │      │      │                │            │
│  │0000000000│      │      │                │            │
│  │6004)     │      │      │                │            │
├─┼─────┼───┼───┼────────┼──────┤
│14│NOKIA手機 │壹支  │陳旭彥│撥打或接聽大陸地│同上        │
│  │(無門號、 │      │      │區人民電話之用，│            │
│  │序號:35342│      │      │屬供犯罪所用之物│            │
│  │0000000000│      │      │                │            │
│  │)         │      │      │                │            │
├─┼─────┼───┼───┼────────┼──────┤
│15│三星手機  │壹支  │陳旭彥│撥打或接聽大陸地│同上        │
│  │(大陸門號 │      │      │區人民電話之用，│            │
│  │:000000000│      │      │屬供犯罪所用之物│            │
│  │35；序號:3│      │      │                │            │
│  │0000000000│      │      │                │            │
│  │0858)     │      │      │                │            │
├─┼─────┼───┼───┼────────┼──────┤
│16│  錄音筆  │壹支  │陳旭彥│供詐騙集團下載講│同上        │
│  │          │      │      │稿之用，屬供犯罪│            │
│  │          │      │      │所用之物        │            │
├─┼─────┼───┼───┼────────┼──────┤
│17│  隨身碟  │貳個  │陳旭彥│供詐騙集團下載講│同上        │
│  │          │      │      │稿之用，屬供犯罪│            │
│  │          │      │      │所用之物        │            │
├─┼─────┼───┼───┼────────┼──────┤
│18│筆記型電腦│貳臺  │陳旭彥│詐騙集團電腦設備│同上        │
│  │          │      │      │，屬供犯罪所用之│            │
│  │          │      │      │物              │            │
├─┼─────┼───┼───┼────────┼──────┤
│19│SIM卡(中國│壹拾肆│陳旭彥│供犯罪所用之物  │同上        │
│  │移動)     │張    │      │                │            │
├─┼─────┼───┼───┼────────┼──────┤
│20│SIM卡(遠傳│壹張  │陳旭彥│供犯罪所用之物  │同上        │
│  │電信)     │      │      │                │            │
├─┼─────┼───┼───┼────────┼──────┤
│21│帳冊      │肆本  │陳旭彥│登記詐騙集團開銷│同上        │
│  │          │      │      │之用，屬供犯罪所│            │
│  │          │      │      │用之物          │            │
├─┼─────┼───┼───┼────────┼──────┤
│22│網路閘道器│壹拾貳│陳旭彥│詐騙集團網路設備│同上        │
│  │          │個    │      │，屬供犯罪所用之│            │
│  │          │      │      │物              │            │
├─┼─────┼───┼───┼────────┼──────┤
│23│威達雲端無│臺  │陳旭彥│詐騙集團網路設備│同上        │
│  │線網路器  │      │      │，屬供犯罪所物  │            │
├─┼─────┼───┼───┼────────┼──────┤
│24│網路分享器│貳臺  │陳旭彥│詐騙集團網路設備│同上        │
│  │          │      │      │，屬供犯罪所物  │            │
├─┼─────┼───┼───┼────────┼──────┤
│25│EPSON 列表│壹臺  │陳旭彥│供犯罪所用之物  │同上        │
│  │機        │      │      │                │            │
├─┼─────┼───┼───┼────────┼──────┤
│26│HP多功能事│壹臺  │陳旭彥│供犯罪所用之物  │同上        │
│  │務機      │      │      │                │            │
├─┼─────┼───┼───┼────────┼──────┤
│27│電腦主機( │壹組  │陳旭彥│詐騙集團電腦設備│同上        │
│  │含螢幕、滑│      │      │，屬供犯罪所用之│            │
│  │鼠、鍵盤) │      │      │物              │            │
├─┼─────┼───┼───┼────────┼──────┤
│28│碎紙機    │壹臺  │陳旭彥│供犯罪所用之物  │同上        │
├─┼─────┼───┼───┼────────┼──────┤
│29│威達雲端新│貳張  │陳旭彥│申請網路之用，屬│同上        │
│  │申裝申請書│      │      │供犯罪所用之物  │            │
├─┼─────┼───┼───┼────────┼──────┤
│30│房屋租賃契│壹本  │陳旭彥│租用房屋供詐欺之│同上        │
│  │約書(臺中 │      │      │用，屬供犯罪所用│            │
│  │市潭子區榮│      │      │之物            │            │
│  │興街119號)│      │      │                │            │
└─┴─────┴───┴───┴────────┴──────┘
附表二:
┌──┬──────────────┬──┬────┐
│編號│名稱                        │數量│所有人  │
├──┼──────────────┼──┼────┤
│ 1  │PHS手機（門號:0000000000)   │壹支│唐威振  │
├──┼──────────────┼──┼────┤
│ 2  │SHARP手機（門號:0000000000；│壹支│許維玲  │
│    │序號:000000000000000）      │    │        │
├──┼──────────────┼──┼────┤
│ 3  │NOKIA手機（門號:0000000000；│壹支│林聖忠  │
│    │序號:000000000000000）      │    │        │
├──┼──────────────┼──┼────┤
│ 4  │亞太手機（門號:0000000000)  │壹支│王紹倫  │
├──┼──────────────┼──┼────┤
│ 5  │三星手機（門號:0000000000； │壹支│陳旭彥  │
│    │序號:000000000000000）      │    │        │
├──┼──────────────┼──┼────┤
│ 6  │LG手機（門號:0000000000；序 │壹支│陳旭彥  │
│    │號:000000000070469）        │    │        │
└──┴──────────────┴──┴────┘
附表三：
┌──┬───┬──────┬───────────┬──────┬─────┐
│編號│被  告│加入時間    │ 分擔工作或擔任角色   │約定薪資    │犯罪所得  │
│    │      │（民國）    │                      │（新臺幣）  │（新臺幣）│
├──┼───┼──────┼───────────┼──────┼─────┤
│1   │陳旭彥│100年4月間  │與綽號「阿龍」男子同為│與「阿龍」約│尚未詐騙得│
│    │      │            │犯罪集團首腦，提供詐騙│定詐騙所得金│手        │
│    │      │            │處所、供給食宿及採購網│額60% 由陳旭│          │
│    │      │            │路等設備              │彥分得，40% │          │
│    │      │            │                      │由「阿龍」分│          │
│    │      │            │                      │得          │          │
├──┼───┼──────┼───────────┼──────┼─────┤
│2   │唐怡欣│100年4月25日│佯稱大陸地區之檢察官、│詐騙所得金額│尚未詐騙得│
│    │      │            │書記官或法院之主任    │10%         │手        │
├──┼───┼──────┼───────────┼──────┼─────┤
│3   │李中慧│100年4月19日│佯稱大陸地區之檢察官、│詐騙所得金額│尚未詐騙得│
│    │      │            │書記官或法院之主任    │10%         │手        │
├──┼───┼──────┼───────────┼──────┼─────┤
│4   │唐威振│100年4月20日│佯稱大陸地區之檢察官、│詐騙所得金額│尚未詐騙得│
│    │      │            │書記官或法院之主任    │10%         │手        │
├──┼───┼──────┼───────────┼──────┼─────┤
│5   │李增禧│100 年4 月  │佯稱大陸地區公安人員  │未約定      │尚未詐騙得│
│    │      │22日        │                      │            │手        │
├──┼───┼──────┼───────────┼──────┼─────┤
│6   │林聖忠│100年4月21日│佯稱大陸地區公安人員  │詐騙所得金額│尚未詐騙得│
│    │      │            │                      │10%         │手        │
├──┼───┼──────┼───────────┼──────┼─────┤
│7   │王紹倫│100年4月24日│佯稱大陸地區公安人員  │詐騙所得金額│尚未詐騙得│
│    │      │            │                      │10%         │手        │
│    │      │            │                      │            │          │
├──┼───┼──────┼───────────┼──────┼─────┤
│8   │陳德財│100年4月18日│佯稱大陸地區公安人員  │詐騙所得金額│尚未詐騙得│
│    │      │            │                      │10%         │手        │
├──┼───┼──────┼───────────┼──────┼─────┤
│9   │許維玲│100年4月19日│佯稱大陸地區公安人員  │未約定      │尚未詐騙得│
│    │      │            │                      │            │手        │
└──┴───┴──────┴───────────┴──────┴─────┘
附錄本案論罪科刑法條：
中華民國刑法第339條（普通詐欺罪）
意圖為自己或第三人不法之所有，以詐術使人將本人或第三人之
物交付者，處5年以下有期徒刑、拘役或科或併科1千元以下罰金
。
以前項方法得財產上不法之利益或使第三人得之者，亦同。
前二項之未遂犯罰之。